臺灣彰化地方法院彰化簡易庭民事判決
110年度彰簡字第556號
原      告  王吳靜瓊
訴訟代理人  徐鼎賢律師
被      告  羅國連  
訴訟代理人  韓國銓律師
上列當事人間請求返還不當得利事件，本院於民國111年1月6日
言詞辯論終結，判決如下：
    主      文
原告之訴駁回。
訴訟費用由原告負擔。
    事實及理由
一、原告主張：兩造為岳母及長女婿關係，原告於民國96、97年
    間出資，委由四女婿詹益進經先夫王燦楥同意後，在王燦楥
    所有彰化縣○○鎮○○段000地號土地（下稱系爭土地）後半段
    上，構築4層樓鋼筋混凝土造未辦保存登記建物（下稱系爭
    建物），建造費用共新臺幣（下同）390萬元整；詎原告出
    資建築之系爭建物，經本院108年度家繼訴字第53號返還遺
    產等事件（下稱前案）判決，認定系爭建物於96、97年間構
    築時，系爭土地前半段即已存在王燦楥所有之彰化縣○○鎮○○
    里○○街00號磚造未保存登記建物（下稱原存建物），系爭建
    物應屬原存建物之附屬建物，並因附合而由王燦楥取得系爭
    建物之所有權；嗣被告因繼承而取得系爭建物權利範圍10分
    之1，致原告受有損害，而系爭建物之造價為390萬元，被告
    不當得利之金額即為39萬元，爰依民法第816條規定，請求
    被告返還其不當得利等語，並聲明：被告應給付原告39萬元
    ，及自起訴狀繕本送達被告之翌日起至清償日止，按週年利
    率5％計算之利息。
二、被告則以：就系爭建物係由原告出資興建乙節，原告所提資
    料未能確認出資者，且未能舉證證明其確有此資力，又縱認
    被告確有不當得利，被告業因繼承而取得系爭建物、系爭土
    地、彰化縣○○鎮○○段000地號土地之權利範圍10分之1，但上
    開不動產均由原告占有使用並收取租金，被告應得請求原告
    給付自被告繼承取得時起算相當租金之不當得利，再向原告
    主張抵銷等語答辯，並聲明：原告之訴駁回。
三、得心證之理由：
（一）按當事人主張有利於己之事實，就其事實負有舉證之責，
      民事訴訟法第277條前段定有明文。次按動產因附合而為
      不動產之重要成分者，不動產所有人，取得動產所有權；
      因前5條之規定而受損害者，得依關於不當得利之規定，
      請求償還價額，民法第811條、第816條分別定有明文。本
      件原告主張系爭建物係其出資390萬元興建，因前案判決
      認定系爭建物無使用上之獨立性，應為原存建物之附屬建
      物，而依民法第811條附合之規定，由原存建物之所有人
      王燦楥取得系爭建物所有權，嗣原告因繼承而取得系爭建
      物權利範圍10分之1即39萬元，原告遂依民法第816條規定
      ，向被告請求返還其不當得利39萬元。是「系爭建物確係
      原告出資興建」，即為原告上開主張之前提，被告既已爭
      執原告並無資力興建系爭建物，則就前揭事實自應由原告
      負舉證責任。
（二）原告雖提出工地收支平衡表、匯款單影本9張、收據影本2
      張（院卷第21至35頁）等，並引用證人詹益進於前案之證
      述內容，欲佐證原告確有出資興建系爭建物。惟工地收支
      平衡表僅係記載系爭建物興建時各期款項支付之日期、方
      式及金額，收據影本2張亦僅可佐證詹益進曾於97年5月9
      日、22日，向原告收取現金各50萬元，但無法證明上開現
      金確係原告所支出。至匯款單影本9張中，有1張並非由原
      告帳戶匯至詹益進帳戶，而係由訴外人王婷婷之帳戶匯出
      （院卷第31頁），此部分已有可疑，況原告始終未提出其
      匯款使用之各該帳戶，於上開匯款日期前後之資金往來狀
      況，本院自無從確認原告匯給詹益進之款項，係來自原告
      帳戶內原有之存款，或係來自他人轉入之款項。又證人詹
      益進固曾於前案言詞辯論程序中，證稱系爭建物是由原告
      委託興建及付款，但亦證稱不清楚原告和王燦楥平常金錢
      如何分配使用，也不清楚原告匯出的款項是原告的或是王
      燦楥的（前案卷五第361至364頁）。是原告所提出之上開
      證據，及引用之詹益進證述內容，均不足以證明系爭建物
      確係由其出資興建。另原告雖稱其退休前從事檳榔及春聯
      批發，收入頗豐，而王燦楥於84年2月退休，其退休金均
      定存，該筆定存迄至王燦楥98年6月死亡後始解約，並轉
      入原告之臺灣銀行帳戶，故王燦楥無資力出資興建系爭建
      物。然觀原告提出之王燦楥臺灣銀行帳戶存摺，可知王燦
      楥縱於84年2月間將退休金2,904,200元定存，但其後每個
      月都會有公教人員優惠存款18％之利息收入43,563元（院
      卷第139頁），顯然王燦楥於退休後，每月仍定期有穩定
      收入；反觀原告提出之原告臺灣銀行帳戶存摺，可知原告
      臺灣銀行帳戶在王燦楥之上開定存匯入前，於98年10月間
      之帳戶餘額僅有1,810元（院卷第145頁），則依卷內現存
      證據所示，顯無法認定原告相較於王燦楥，係更有資力之
      一方。
（三）從而，本件原告既未能舉證證明系爭建物確係原告出資所
      興建，則原告依民法第816條規定，請求被告返還不當得
      利，自屬無據。
四、綜上所述，原告依民法第816條規定，請求被告給付39萬元
    及法定遲延利息，為無理由，應予駁回。
五、本件事證已臻明確，兩造其餘攻擊防禦方法及舉證，經審酌
    與判決結果不生影響，爰不逐一論述。
六、訴訟費用負擔之依據：民事訴訟法第78條。 
中　　華　　民　　國　　111 　年　　1 　　月　　27　　日
                  彰化簡易庭  法  官　黃士瑋
以上正本係照原本作成。
如不服本判決，須於判決送達後20日內，向本院提出上訴狀。（
須按他造當事人之人數附繕本）。如委任律師提起上訴者，應一
併繳納上訴審裁判費。
中　　華　　民　　國　　111 　年　　1 　　月　　27　　日
                              書記官  張莉秋